【裁判字號】    91,上訴,3819
【裁判日期】    920819
【裁判案由】    瀆職等
【裁判全文】
臺灣高等法院刑事判決                          九十一年度上訴字第三八一九號
    上  訴  人
    即  自訴人  甲○○
    被      告  經濟部智慧財產局
    代  表  人  乙○○
    被      告  丙○○
右上訴人因被告瀆職等案件，不服臺灣臺北地方法院九十一年度自字第八五二號，中
華民國九十一年十一月二十七日第一審判決，提起上訴，本院判決如左：
    主  文
上訴駁回。
    理  由
一、按法人為刑事被告，除有明文規定外，在實體法上不認其有犯罪能力，在程序上
    不認其有當事人能力，故以法人為被告而起訴，程序即屬違背規定，應依刑事訴
    訟法第三百零三條第一款為不受理之判決，最高法院五十四年臺上字第一八九四
    號判例意旨，可資參照。又案件有起訴之程序違背規定者，應諭知不受理之判決
    ，此規定於自訴程序亦有準用，刑事訴訟法第三百零三條第一款、第三百四十三
    條分別定有明文；次按犯罪事實之一部提起自訴者，他部雖不得自訴，亦以得提
    起自訴論。但不得提起自訴部分係較重之罪，或其第一審屬於高等法院管轄，或
    第三百二十一條之情形者，不在此限；又不得提起自訴而提起者，應諭知不受理
    之判決，刑事訴訟法第三百十九條第二項、第三百三十四條分別定有明文。而刑
    法第一百二十五條第一項第三款係侵害國家審判權之犯罪，不得提起自訴（最高
    法院五十四年台上字第一七八五號判例意旨參照），刑法第一百六十五條偽造關
    係他人刑事被告案件之證據犯罪，其所侵害者為國家之搜索權及審判權（最高法
    院四十五年度台上字第四五一號裁判意旨參照），係侵害國家法益，亦不得提起
    自訴。
二、經查：（一）、依本件上訴人即自訴人甲○○（簡稱上訴人）如附件所示自訴狀
    影本，係自訴被告等共同涉犯刑法第一百二十五條第一項第三款濫用職權追訴處
    罰罪嫌（依自訴狀內容觀之，自訴狀記載刑法第一百二十五條之三應係誤繕）、
    第一百六十五條湮滅刑事證據罪嫌、第三百零四條強制罪嫌，上開三罪間並有裁
    判上一罪之關係；（二）、上訴人以被告經濟部智慧財產局（代表人原為陳明邦
    ，現為乙○○）涉犯右揭罪嫌，於原審法院提起自訴，惟刑法第一百二十五條第
    一項第三款濫用職權追訴處罰罪、第一百六十五條湮滅刑事證據罪、第三百零四
    條強制罪，並無法人該當於該條項犯行應予處罰之明文。本件被告經濟部智慧財
    產局係隸屬中華民國政府法人之政府機關，上訴人對被告經濟部智慧財產局提起
    自訴，自屬起訴之程序違背規定，且無從補正，其自訴程序自屬違背規定；（三
    ）、本件上訴人自訴被告丙○○與經濟部智慧財產局共同涉犯刑法第一百二十五
    條第一項第三款濫用職權追訴處罰罪嫌、第一百六十五條湮滅刑事證據罪嫌、第
    三百零四條強制罪嫌，其中濫用職權追訴處罰罪、湮滅刑事證據罪，均係侵害國
    家審判權之犯罪，不得提起自訴，俱如前述。而刑法第三百零四條強制罪嫌，其
    法定刑為三年以下有期徒刑、拘役或三百元以下罰金，核與刑法第一百二十五條
    第一項第三款之濫用職權追訴處罰罪，法定刑為一年以上七年以下有期徒刑相較
    ，顯以濫用職權追訴處罰罪為較重之罪，後者處罰既係較重且不得提起自訴之罪
    ，揆諸右揭說明，該強制罪部分自亦不得提起自訴，上訴人於原審自訴被告丙○
    ○右揭犯罪，亦與法不合。
三、原審本於同上見解，不經言詞辯論，逕為被告等不受理之判決，核無不合。自訴
    人上訴意旨，仍執陳詞，主張其為本案之直接被害人，並更正表示自己屬於告發
    人身分，另追加林志郎、黃秋彬、劉志誠等人為被告，復提出照片、經濟部智慧
    財產局函、台中地方法院檢察署檢察官不起訴處分書、其他相關文書資料等為證
    ，並請求傳喚證人任重、曹耀文，均無理由，應予駁回。
據上論斷，應依刑事訴訟法第三百六十八條，判決如主文。
中    華    民    國    92    年    8     月    19    日
                              臺灣高等法院刑事第二十庭
                                  審判長法  官  葉  麗  霞
                                        法  官  李  春  地
                                        法  官  鄧  振  球
右正本證明與原本無異。
如不服本判決，應於收受送達後十日內向本院提出上訴書狀，其未敘述上訴之理由者
並得於提起上訴後十日內向本院補提理由書（均須按他造當事人之人數附繕本）。
                                        書記官  洪  秋  帆
中    華    民    國    92    年    8     月    21    日


司法院資訊處製作；財團法人民間司法改革基金會備份。
